【裁判字號】    99,上易,643
【裁判日期】    990525
【裁判案由】    詐欺
【裁判全文】
臺灣高等法院臺中分院刑事判決         99年度上易字第643號
上  訴  人  臺灣臺中地方法院檢察署檢察官
被      告  甲○○
上列上訴人因被告詐欺案件，不服臺灣臺中地方法院99年度易字
第236號中華民國99年4月8日第一審判決（起訴案號：臺灣臺中
地方法院檢察署98年度偵字第24715號），提起上訴，本院判決
如下：
    主  文
上訴駁回。
    理  由
一、依刑事訴訟法第350條、第361條、第362條、第367條規定，
    不服地方法院之第一審判決而上訴者，須提出上訴書狀，並
    應敘述具體理由，為上訴必備之程式；其所提出之書狀未敘
    述上訴理由，或僅曾以言詞陳述上訴理由者，均應於上訴期
    間屆滿後二十日內補提理由書於第一審法院。第一審法院經
    形式審查，認逾期未補提上訴理由者，應定期間先命補正；
    逾期未補正者，為上訴不合法律上之程式，應以裁定駁回。
    倘已提出上訴理由，但所提非屬具體理由者，則由第二審法
    院以上訴不合法律上之程式，判決駁回。而所謂具體理由，
    必係依據卷內既有訴訟資料或提出新事證，指摘或表明第一
    審判決有何採證認事、用法或量刑等足以影響判決本旨之不
    當或違法，而構成應予撤銷之具體事由，始克當之（例如：
    依憑證據法則具體指出所採證據何以不具證據能力，或依憑
    卷證資料，明確指出所為證據證明力之判斷如何違背經驗、
    論理法則）；倘僅泛言原判決認定事實錯誤、違背法令、量
    刑失之過重或輕縱，而未依上揭意旨指出具體事由，或形式
    上雖已指出具體事由，然該事由縱使屬實，亦不足以認為原
    判決有何不當或違法者（例如：對不具有調查必要性之證據
    ，法院未依聲請調查亦未說明理由，或援用證據不當，但除
    去該證據仍應為同一事實之認定），皆難謂係具體理由，俾
    與第二審上訴制度旨在請求第二審法院撤銷、變更第一審不
    當或違法之判決，以實現個案救濟之立法目的相契合，並節
    制濫行上訴（最高法院97年度臺上字第892號判決意旨可資
    參照）。又理由是否具體，則屬第二審法院審查之範圍，不
    在命補正之列，亦即上訴書狀已記載理由，並有具體之敘述
    時，其上訴既屬合法，第二審法院固應就其理由之是否可取
    ，為實體之審理及判斷；如認其上訴書狀雖記載理由，但並
    未具體敘述時，則無須再命補正，可逕認其上訴不合法，以
    判決駁回之，此有最高法院97年度臺上字第1281號判決意旨
    可參。
二、本案檢察官不服原審判決提起上訴，其上訴書所載理由略謂
    ：(一)被告甲○○辯稱將提款卡交付之原因乃因應徵外務工作
    ，需向客戶收錢，收款方式為要求客戶將款項轉至上開帳戶
    ，再由公司提領，然收款方式既為要求客戶轉帳至被告提供
    之上開帳戶，再由公司提領，則只需向被告收購帳戶即可，
    何需耗資按月雇用被告？且被告於偵訊、審理時均稱：其想
    說帳戶沒什麼錢，才會將提款卡交付予對方等語，可知被告
    應徵時已發覺有異，其主觀上有預見對方為詐欺集團。(二)金
    融帳戶之提款卡、密碼具有專屬性、私密性，被告對於提供
    其工作之姓名年籍不詳之「方小姐」要求提供提款卡、密碼
    ，豈能無疑？且被告於偵查時供稱尚未經對方安排面試，亦
    不知工作地點及薪資，於此情形下即交付上開帳戶之提款卡
    及密碼，顯與常情有違。原審採信被告辯解之判決理由，有
    違經驗法則、論理法則，為此提起上訴，請撤銷原判決，另
    為適當之判決等語。
三、查上訴人指稱上開等情，業經原審於判決書中敘明：「查被
    告於交付存摺影本、提款卡後既多次、密集打電話與該詐欺
    集團聯繫應徵工作之事宜，則被告所辯係因求職遭人詐騙，
    始提供自己所有之帳戶提款卡、密碼等物洵屬有據，足認被
    告上開所辯伊係因看報紙應徵工作才將提款卡、密碼交給該
    詐欺集團等語，應可採信。」、「被告所交付之存摺資料僅
    為提款卡，並未將存摺、印章交付等情，業經被告陳明在卷
    。按金融機構提款方式得以金融卡到自動櫃員機提款，或以
    存摺、印鑑章臨櫃提款為眾所週知之事實，一般詐欺集團使
    用帳戶，均將存摺、提款卡置於管領力下，以防提供帳戶者
    ，臨時變掛，將好不容易詐騙至該帳戶內之金錢提領一空。
    由本件被告所交付者僅為提款卡，未交付存摺、印章等情觀
    之，被告辯稱無幫助詐欺之認識，應可採信。」、「檢察官
    於起訴書...之諸論點，大抵係由從事犯罪偵查工作者之角
    度，衡情論理以間接推論之方式，逕行認定被告應成立犯罪
    ，而忽略被告僅係一般不識詐騙集團詭譎多變之詐騙手法及
    不諳法律之民眾，非必當然知悉存摺、金融卡、密碼交付他
    人可能作為詐騙集團利用予詐騙他人之工具，縱被告已逾而
    立之年，曾從事鋼鐵機台工作、水電工等工作，亦未必即有
    此種社會歷練。復疏未調查論述上開直接證據所顯現有利於
    被告之部分，是以檢察官在被告否認犯罪下，僅據間接推論
    諸情，而反推被告所為辯解均不可採信，並更進一步推論被
    告係基於不確定故意將帳戶資料交付他人，不足採取。」（
    參原判決第5至6頁），已詳敘其認事用法之依據。從形式上
    觀察，原判決並無認定事實錯誤或違背法令之情形可言。本
    件原判決既已就被告被訴本案之一切情狀詳予說明其審酌之
    根據及理由，並無何違反經驗法則、論理法則、比例原則，
    或有何其他違法情事。檢察官上訴意旨置原判決所為明白論
    斷於不顧，仍持已為原判決指駁說明之陳詞再事爭辯，及對
    於原審法院取捨證據與自由判斷證據證明力之職權行使，徒
    以自己之說詞，泛指其為違法，或與判決本旨無關之細節，
    漫為爭執，難認符合首揭之上訴具體理由。
四、綜上所述，本件檢察官提起上訴，固具備形式上之理由，但
    其並未提出新事證，以供調查。亦未依據卷內之訴訟資料，
    指摘原審判決有何足以影響判決本旨之不當或違法，構成應
    予撤銷之具體事由，其上訴意旨尚不足以動搖原判決認定犯
    罪事實及量刑之基礎，依前揭說明，自非屬得上訴第二審之
    具體理由。本件上訴顯然違背法律上之程式，應予駁回，並
    不經言詞辯論為之。
據上論斷，應依刑事訴訟法第367條前段、第372條，判決如主文
。
中    華    民    國    99    年    5     月    25    日
            刑事第五庭    審判長法  官  趙  春  碧
                                法  官  何  秀  燕
                                法  官  林  宜  民
以上正本證明與原本無異。
不得上訴。
                                書記官  吳  雅  菁
中    華    民    國    99    年    5     月    25    日

司法院資訊處製作；財團法人民間司法改革基金會備份。
